【裁判字號】    97,聲,2506
【裁判日期】    970729
【裁判案由】    聲請迴避
【裁判全文】
臺灣臺北地方法院民事裁定              97年度聲字第2506號
聲  請  人  甲○○
上列聲請人因97年度訴字第267號選舉無效等事件，聲請法官迴
避，本院裁定如下：
    主    文
聲請駁回。
    理    由
一、聲請意旨略以：聲請人（即原告）與被告民主進步黨、陳水
    扁、謝長廷及蘇貞昌間選舉無效等事件（本院97年度訴字第
    267號），該案於97年6月25日言詞辯論期日，聲請人依民事
    訴訟合意選定法官審判暫行條例第1、2條及民事訴訟合意選
    定法官審判實施辦法第五條當庭向承審法官聲請進行合意審
    判，但承審法官竟以原告一造陳明合意選任法官並不符合法
    律規定為由未予審酌或裁判，其違背訴訟程序之情形甚明，
    聲請人旋依民事訴訟法第197條第1項之規定當庭向承審法官
    提出異議，詎承審法官竟恫嚇聲請人如不聽從訴訟指揮將依
    法院組織法將原告逐出法庭外，已涉刑法第346條恐嚇罪及
    第128條越權受理罪；且承審法官於訴訟進行中指揮書記官
    記載筆錄時，謂：「筆錄之內容以法官認定有必要之事項記
    載，原告如果認為其主張甚為重要，可以調取錄音帶請求更
    正筆錄，但是否更正筆錄係法官之權利。」不僅未依聲請人
    之原意記載筆錄，且其態度之蠻橫可見一斑，承審法官此舉
    亦涉刑法第213條公務員當登載不實罪及第214條使公務員登
    載不實罪。承審法官雖無民事訴訟法第32條所定自行迴避之
    事由，然有偏頗之虞，應堪認定，爰依民事訴訟法第33條第
    1項第2款之規定聲請原法官迴避等語。
二、按民事訴訟法第33條第1項第2款規定法官有應自行迴避而不
    自行迴避以外之情形，足認其執行職務有偏頗之虞，據而聲
    請法官迴避者，應以法官對於訴訟標的有特別利害關係，或
    與當事人之一造有密切之交誼或嫌怨，或基於其他情形客觀
    上足疑其為不公平之審判者為其原因事實，若僅憑當事人之
    主觀臆測，或不滿法官進行訴訟遲緩，或認法官就其聲明之
    證據不為調查、鑑定或指揮訴訟欠當，則不得謂其有偏頗之
    虞（最高法院22年抗字第2346號、27年抗字第304號、29年
    抗字第56號、69年台抗字第457號判例意旨可供參照）。且
    此種迴避原因，依同法第34條第2項、第284條之規定，應提
    出能即時調查之證據，自為聲請之日起3日內釋明之。
三、查，本件聲請人聲請法官迴避，其所舉之原因，為法官基於
    其職權行使所為訴訟程序之指揮進行，聲請人之主張尚難認
    為承審法官執行職務有偏頗之虞，又聲請人並未釋明法官於
    訴訟之結果有利害關係或於當事人有親交嫌怨等客觀事實，
    足使人疑其為不公平審判，本件聲請人所舉之原因與上述情
    形不合，其聲請法官迴避，不予准許，應予駁回。
四、爰裁定如主文。
中    華    民    國    97    年     7    月    29    日
                      民事第六庭審判長法  官   張競文
                                      法  官   陳婷玉
                                      法  官   楊晉佳
以上正本係照原本作成。
如對本裁定抗告須於裁定送達後10日內向本院提出抗告狀，並繳
納抗告費新臺幣1,000元。
中    華    民    國    97    年    7     月    29    日
                                 書記官  朱俶伶


司法院資訊處製作；財團法人民間司法改革基金會備份。
